【裁判字號】    98,簡上,21
【裁判日期】    980331
【裁判案由】    履行和解內容
【裁判全文】
臺灣士林地方法院民事判決              98年度簡上字第21號
上  訴  人  甲○○
                        樓
被  上訴人  乙○○
上列當事人間履行和解內容事件，上訴人對於中華民國97年12月
11日本院內湖簡易庭97年度湖簡字第2390號第一審判決提起上訴
，本院於98年3 月19日言詞辯論終結，判決如下：
    主  文
上訴駁回。
第二審訴訟費用新臺幣壹仟伍佰元由上訴人負擔。
    事實及理由
一、被上訴人於原審起訴主張：上訴人前以言詞侮辱伊，伊與上
    訴人於民國97年2 月1 日成立和解（下稱系爭和解），由上
    訴人書立道歉書（下稱系爭道歉書），同意給付伊新臺幣（
    下同）10萬元及給付5 萬元予訴外人越女阿柔，伊及越女阿
    柔同意此後不再追究，兩造並約定97年2 月4 日為履行期。
    詎履行期屆至後屢經催討，未獲置理。爰依系爭和解請求上
    訴人給付15萬元，及自97年2 月5 日起計算之法定遲延利息
    等情。上訴人則以：系爭道歉書確為伊所書立，惟係遭被上
    訴人脅迫所簽，伊嗣於97年11月27日已撤銷該受脅迫所為之
    意思表示，被上訴人之請求並無理由等語置辯。
二、原審對於被上訴人之請求，判決上訴人應給付被上訴人10萬
    元，及自97年9 月22日起算之法定遲延利息，駁回被上訴人
    其餘之訴，並就被上訴人勝訴部分依職權宣告假執行（被上
    訴人就其敗訴部分並未聲明不服，此部分已告確定）。上訴
    人就其不利部分不服，並聲明：(一)原判決不利上訴人部分廢
    棄；(二)上廢棄部分，被上訴人在第一審之訴駁回。被上訴人
    則聲明：駁回上訴。
三、兩造不爭執之事實：
  (一)兩造於97年2 月1 日簽訂系爭道歉書，上訴人同意給付被上
    訴人10萬元。
  (二)上訴人於97年11月27日為撤銷系爭道歉書之意思表示，該意
    思表示同日到達被上訴人。
四、本件之爭點：(一)系爭道歉書是否上訴人遭被上訴人脅迫所簽
    訂？(二)被上訴人得否依系爭道歉書請求上訴人履行和解內容
    ？茲析述如下：
  (一)系爭道歉書是否上訴人遭被上訴人脅迫所簽訂？
    按當事人於第二審程序中原則上不得提出新攻擊或防禦方
      法；未於準備程序主張之事項，於準備程序後行言詞辯論
      時，原則上不得主張之，觀諸民事訴訟法第447 條第1 項
      前段、第276 條、第463 條規定至明。依民事訴訟法第43
      6 條之1 第3 項，上開規定並為簡易訴訟第二審程序所準
      用。立法意旨當係為防免訴訟延滯，賦予當事人協力促進
      訴訟之義務，是就攻擊或防禦方法之舉證，亦應有上開規
      定之適用。
    上訴人主張系爭道歉書係遭被上訴人脅迫所簽訂一節，為
      被上訴人所否認。經查，經本院核閱原審卷宗，上訴人就
      此有利於己之事實，於原審辯論終結前，未能提出任何證
      據供法院審酌，僅於原審辯論終結後始提出97年2 月4 日
      之錄音譯文，原審自無從斟酌。另上訴人於本院辯論期日
      ，除再提出於原審辯論終結後始提出之97年2 月4 日之錄
      音譯文外，另行提出97年2 月13日之錄音譯文，並聲請訊
      問證人黃藏緯、王金燦，揆諸首揭說明，均有逾時提出之
      嫌。況觀諸上開二次錄音譯文內容，均係系爭道歉書簽立
      後之錄音，且97年2 月13日被上訴人於臺北縣警察局新莊
      分局偵查員之勸說下，甚同意與上訴人另行簽立和解書，
      反係上訴人不願意而未果。尚難據以認定上訴人於97年2
      月1 日確遭被上訴人脅迫而簽立系爭道歉書。反觀諸卷附
      臺灣板橋地方法院檢察署97年度偵字第17553 號不起訴處
      分書，上訴人簽立系爭道歉書當日在場之黃藏緯、王金燦
      均陳稱當日並無何恐嚇上訴人之情事。彼二人更陳稱兩造
      當日洽談和解事宜時，上訴人曾一度離開後，再行返回原
      址，上訴人亦於本院言詞辯論期日自陳其遭被上訴人恐嚇
      後，確曾先行下樓，嗣返回後始簽立系爭道歉書等情（見
      本院98年3 月19日言詞辯論筆錄）。果如上訴人所稱當日
      遭被上訴人脅迫簽立系爭道歉書，則上訴人中途曾一度離
      開，焉有不趁機離去，反復行折返簽立系爭道歉書之理？
      堪認上訴人並無其所稱遭被上訴人脅迫簽訂系爭道歉書之
      情事。至上訴人聲請訊問證人黃藏緯、王金燦，彼等既已
      於臺灣板橋地方法院檢察署97年度偵字第17553 號偵查案
      件中陳述綦詳，本院認已無訊問之必要，附此敘明。
  (二)被上訴人得否依系爭道歉書請求上訴人履行和解內容？
    又按因被詐欺或被脅迫而為意思表示者，表意人得撤銷其意
    思表示，民法第92條第1 項前段定有明文。經查，系爭和解
    既非上訴人受被上訴人脅迫所為，上訴人於97年11月27日所
    為撤銷系爭道歉書之意思表示，自不生撤銷之效力。被上訴
    人自得依系爭道歉書請求上訴人履行和解內容。
五、綜上所述，被上訴人得請求上訴人給付10萬元，及自起訴狀
    繕本送達上訴人翌日即97年9 月22日起至清償日止，按週年
    利率5%計算之利息。是則原審判命上訴人如數給付，並依職
    權宣告假執行，於法並無違誤。上訴意旨指摘原判決不當，
    求予廢棄改判，為無理由，應予駁回其上訴。
六、據上論結，本件上訴為無理由，依民事訴訟法第436 條之1
    第3 項、第449 條第1 項、第78條，判決如主文。
中    華    民    國    98    年    3     月    31    日
                  民事第二庭  審判長法  官  俞慧君
                                    法  官  王怡雯
                                    法  官  方彬彬
以上正本證明與原本無異。
本件判決不得上訴。
中    華    民    國    98    年    4     月    1     日
                                    書記官  姜貴泰


司法院資訊處製作；財團法人民間司法改革基金會備份。
